【裁判字號】    97,簡上,5
【裁判日期】    970325
【裁判案由】    給付管理費
【裁判全文】
臺灣桃園地方法院民事判決               97年度簡上字第5號
上  訴  人  甲○○
訴訟代理人  范坤棠律師
被上訴人    有伴生活大廈管理委員會
法定代理人  丙○○
訴訟代理人  乙○○
上列當事人間請求給付管理費事件，上訴人對於中華民國96年11
月30日本院桃園簡易庭96年度桃簡字第1634號第一審判決提起上
訴，於96年3 月4 日言詞辯論終結，本院判決如下：
    主      文
原判決關於命上訴人給付被上訴人新台幣壹拾伍萬肆仟貳佰柒拾
肆元及自民國九十六年九月二十九日起至清償日止，按週年利率
百分之五計算之利息部分，及該部分假執行之宣告，暨除確定部
分外訴訟費用之裁判均廢棄。
上開廢棄部分，被上訴人在第一審之訴駁回。
第一審（除確定部分外）及第二審訴訟費用由被上訴人負擔。
    事實及理由
一、被上訴人起訴主張：上訴人係門牌號碼各為桃園縣桃園市○
    ○○路87-5號12樓及87-4號12樓（下稱系爭2 棟房屋）之區
    分所有權人，負有依公寓大廈管理條例第21條規定繳納管理
    費之義務，依被上訴人於民國88年11月14日、91年3 月3 日
    、94年7 月31日各次區分所有人會議決議所規定之管理費收
    繳標準與方式，上訴人本應按月繳納如附表所示之管理費用
    ，詎上訴人自89年4 月起至95年5 月止，均未繳納，迄今尚
    欠新台幣（下同）303,542 元未償，屢經催討，均置之不理
    ，爰依法提起本訴，請求上訴人給付管理費303,542 元及自
    如附表所示之各該利息起算日起至清償日止，按週年利率5%
    計算之利息。原審判決命上訴人給付被上訴人154,274 元，
    及自96年9 月29日起至清償日止，按週年利率5%計算之利息
    ，並駁回被上訴人其餘請求。被上訴人就其敗訴部分未聲明
    不服而告確定，上訴人就其敗訴部分提起上訴，被上訴人聲
    明請求駁回上訴人之上訴。
二、上訴人則以：伊確實為有伴生活大廈之區分所有權人，惟關
    於被上訴人所請求如附表所示之管理費用數額，除91年9 月
    15 日 起至94年2 月止及94年10月起至95年5 月止之管理費
    共146, 808元（即111,864 元＋34,944元＝146,808 元）尚
    未罹於時效外，其餘請求之部分（即156,734 元），已罹於
    民法第126 條所規定之5 年短期時效，原審判決對已罹於消
    滅時效之管理費部分，仍命上訴人給付，顯有未洽，故提起
    上訴請求原判決不利於上訴人部分廢棄；上述廢棄部分駁回
    被上訴人在第一審之訴等語。
三、兩造於本院為爭點協議，僅對於91年9 月15日以前之管理費
    合計156,734 元部分是否適用民法第126 條5 年短期時效，
    而罹於消滅時效？雙方有所爭執，此為惟一爭點，故茲說明
    如下：
（一）按利息、紅利、租金、贍養費、退職金及其他一年或不及
      一年之定期給付債權，其各期給付請求權，因五年間不行
      使而消滅，民法第126 條定有明文。而所謂定期給付，係
      指一定或不定期間反覆給付金錢或物品之債權，其各期給
      付期間在利息、紅利、租金、贍養費、退職金不論長短，
      在其他定期給付債權則必須與利息等同一性質，每期相隔
      在一年或不及一年之經過順次發生之債權，且必須基於一
      定法律關係者，始得適用本條短期5 年時效期間。而所謂
      「定期給付債權」，係指給付債權之整體而言。所謂「各
      期給付」則指反覆繼續給付之每一期分支債權而言。
（二）本件被上訴人起訴請求上訴人給付之管理費為公寓大廈區
      分所有權人為公寓大廈共有部分、約定共用部分管理、維
      護及修繕需要，基於公寓大廈區分所有權人地位及公寓大
      廈管理條例及規約而有一定之法律關係，且管理委員會對
      於區分所有權人之管理費請求權，一般係按月之經過順次
      發生之債權，具有反覆給付之性質，又此按月給付之管理
      費係屬可分且可獨立存在，屬於定期給付之各期給付，故
      應有民法第126 條之適用。是被上訴人對於各期管理費之
      請求權，因5 年間不行使而消滅。查本件被上訴人96年9
      月14日起訴（此有本院收文章在原審可資參照）請求上訴
      人給付89年4 月至91年9 月14日（合計156,734 元），及
      91年9 月15日起至95年5 月（合計146,808 元）之管理費
      ，關於91年9 月14日以前之管理費合計156,734 元已逾5
      年，被上訴人復未陳明有其他中斷時效之事由，而上訴人
      既已於原審為時效抗辯，故被上訴人於91年9 月14日以前
      之管理費請求權，已罹於時效消滅，上訴人拒絕給付，自
      屬有理，被上訴人僅得向上訴人請求給付146,808 元之管
      理費。又因被上訴人應返還其自訴外人永漢公司處繼受取
      得之履約保證金149,268 元，上訴人並主張以該筆履約保
      證金149,268 元對被上訴人抵銷所欠之146, 808元管理費
      ，雙方對此均不爭執，經抵銷結果，上訴人自無庸再給付
      被上訴人任何款項。
四、綜上所述，上訴人積欠被上訴人91年9 月15日起至95年5 月
    止之管理費用，合計146,808 元，但上訴人對於被上訴人尚
    有149,268 元之履約保證金返還請求權互為抵銷，經抵銷結
    果，上訴人無須再給付被上訴人任何款項。從而，被上訴人
    爰依區分所有權人會議，請求上訴人給付154,274 元及自96
    年9 月29日起至清償日止，按年息百分之5 計算之利息，為
    無理由，不應准許之。原審就此部分判命上訴人給付，並為
    假執行之宣告，尚有未洽。上訴意旨指摘原判決此部分（即
    除確定部分外）不當，求予廢棄改判，為有理由。爰由本院
    將原判決此部分（除確定部分外）予以廢棄並駁回被上訴人
    於第一審之訴。
五、據上論結，本件上訴為有理由，依民事訴訟法第436 條之1
    第3 項、第450 條、第78條，判決如主文。
中      華     民     國      97   年  3  月    25    日
                      民事第一庭  審判長法  官  郭琇玲
                                        法  官  林哲賢
                                        法  官  田玉芬
以上正本係照原本作成。
本件不得上訴。
中      華     民     國      97   年  3  月    25    日
                                        書記官  李麗娟


司法院資訊處製作；財團法人民間司法改革基金會備份。
